【裁判字號】    97,台聲,476
【裁判日期】    970619
【裁判案由】    確認派下權不存在
【裁判全文】
最高法院民事裁定              九十七年度台聲字第四七六號
聲  請  人  甲○○
訴訟代理人  劉明鏡律師
上列聲請人因與相對人乙○○間請求確認派下權不存在事件，對
於中華民國九十七年四月二日本院裁定（九十七年度台上字第六
四八號），聲請再審，本院裁定如下：
    主  文
聲請駁回。
聲請訴訟費用由聲請人負擔。
    理  由
本件聲請人以本院九十七年度台上字第六四八號裁定（下稱原確
定裁定）有民事訴訟法第四百九十六條第一項第一款規定之情形
，對之聲請再審，無非以：相對人之祖母張寶已於民國三十二年
八月一日隨其夫劉燦煌，由系爭祭祀公業張逢進之派下張泳煥家
「出舍」分家，另立新戶別居，張寶並更名為劉氏寶而屬出嫁之
女子，劉燦煌之招贅婚為「年限招贅」之方式，自該「出舍」日
起即已成為嫁娶婚，張寶與張泳煥間已終止收養關係而非張泳煥
之養女，相對人之父張添福更非張泳煥之孫。又張添福出生時，
張泳煥已於二十三年間生有六子張土葛，迄四十八年間張土葛死
亡前，張寶仍有弟張土葛生存，其已出嫁並終止與張泳煥之收養
關係，自不符合養女招贅取得派下權之台灣習慣，張添福亦無可
為派下之權利，前訴訟程序原第二審置上揭事實於不顧，顯然不
依證據而為判決，聲請人業於上訴理由為具體之指摘，原確定裁
定置之不理，復未予糾正，逕認聲請人之上訴不合法予以駁回，
其適用法規顯有錯誤等詞為其論據。
按民事訴訟法第四百九十六條第一項第一款所謂適用法規顯有錯
誤，係指確定裁判違背法規或現存判例、解釋或消極不適用法規
顯然影響裁判者而言。且對本院裁判言，應以該裁判依據第二審
所確定之事實而為之法律上判斷，有適用法規顯有錯誤之情形為
限，並不包括漏未斟酌證據及認定事實錯誤之情形在內，事實審
法院認定事實縱有不當，亦不生適用法規顯有錯誤問題。查前訴
訟程序第二審本於取捨證據、認定事實之職權行使而論斷：系爭
祭祀公業張逢進之派下張泳煥係因膝下無子，養女張氏糖招贅劉
燦煌，未生男子即死亡，乃以劉燦煌之家長自居，收養張寶，確
認其與劉燦煌生得男子繼承人後，始完成招贅劉燦煌之婚配手續
，且因張寶產子張添福，張泳煥已有男系子孫，乃於劉燦煌死亡
後，將張寶另許配謝金池，該改嫁並不影響張寶為張泳煥養女之
身分，張寶改嫁謝金池亦未攜張添福與之同住，尤不影響張添福
為張泳煥孫子身分。王寶之姓名自張寶更改為劉王寶、謝王寶，
既係於其已經遷入謝金山戶內後，始由他人於台灣光復後首次戶
籍申報時，一併登錄，而無另外向戶政機關提出「更名」或「終
止收養關係」申請之情事，亦難以此推論張泳煥已與張寶終止收
養關係。聲請人主張張添福非劉燦煌所生，張寶非張泳煥養女、
張添福非派下云云，均不足採。聲請人據以訴請確認相對人對祭
祀公業張逢進派下權不存在，即非有據，因而維持第一審所為聲
請人敗訴之判決，駁回其上訴。嗣原確定裁定以聲請人對第二審
判決提起上訴，雖以該判決違背法令為由，惟其上訴理由狀所載
內容，係就原審取捨證據、認定事實之職權行使，指摘其為不當
，並就原審所為論斷，泛言謂為違法，而非表明該判決所違背之
法令及其具體內容，暨依訴訟資料合於該違背法令之具體事實，
並具體敘述為從事法之續造、確保裁判之一致性或其他所涉及之
法律見解具有原則上重要性之理由，難認其已合法表明上訴理由
，遂認聲請人之上訴為不合法，予以駁回。經核原確定裁定並無
適用法規顯有錯誤之情形。按祭祀公業之繼承，依從習慣，係以
享有派下權之男系子孫或奉祀本家祖先之女子及從母姓之子孫為
限。原確定裁定本此而為聲請人不利之裁定，並無何違背民法第
一千零八十三條等法規或現存判例、解釋或消極不適用法規顯然
影響裁判之可言，聲請人上開所指各節，仍屬事實當否之問題，
要與適用法規顯有錯誤無涉，其據以聲請再審，求予廢棄原確定
裁定，不能認為有理由。
據上論結，本件聲請為無理由。依民事訴訟法第九十五條、第七
十八條，裁定如主文。
中    華    民    國  九十七  年    六    月   十九   日
                      最高法院民事第六庭
                          審判長法官  朱  建  男
                                法官  顏  南  全
                                法官  林  大  洋
                                法官  蘇  清  恭
                                法官  陳  碧  玉
      本件正本證明與原本無異
                                      書  記  官
中    華    民    國  九十七  年    六    月   三十   日
                                                Ａ


司法院資訊處製作；財團法人民間司法改革基金會備份。
